【裁判字號】    98,上易,491
【裁判日期】    980331
【裁判案由】    竊盜
【裁判全文】
臺灣高等法院刑事判決                 98年度上易字第491號
上  訴  人  臺灣板橋地方法院檢察署檢察官
被      告  乙○○
                    （現於臺灣台北監獄台北分監執行中）
上列上訴人因被告竊盜案件，不服臺灣板橋地方法院97年度易字
第3276號，中華民國97年12月30日第一審判決（起訴案號：臺灣
板橋地方法院檢察署97年度偵字第24978號），提起上訴，本院
判決如下：
    主  文
原判決撤銷。
乙○○攜帶兇器竊盜未遂，累犯，處有期徒刑肆月，如易科罰金
，以新臺幣壹仟元折算壹日。扣案之折疊式小刀壹把沒收。
    事  實
一、乙○○前因竊盜案件，經臺灣板橋地方法院以九十一年度易
    字第二三九五號判決判處有期徒刑八月，經本院以九十二年
    度上易字第九一號判決駁回上訴而確定，入監執行後，於民
    國九十二年十二月八日縮短刑期執行完畢。詎猶不知悔改，
    於九十七年八月二十六日晚間七時二十分許，在臺北縣中和
    市南勢角捷運站四號出口外之自行車停車場內，見甲○○所
    有之腳踏車停放該處，竟意圖為自己不法之所有，持其所有
    、客觀上足供兇器使用之折疊式小刀一把，切割上開腳踏車
    車輪與地面車架相連結之防盜鎖鍊，而著手竊盜，惟在尚未
    割斷防盜鎖鍊之際，即遭甲○○及其男友李明瑋發覺，經其
    二人上前制止並報警處理而未遂。
二、案經臺北縣政府警察局中和分局移送臺灣板橋地方法院檢察
    署檢察官偵查起訴。
    理  由
一、訊據被告乙○○矢口否認有何竊盜犯行，辯稱：伊沒有要偷
    腳踏車，是誤會一場云云。惟查上揭犯罪事實，業據被告於
    警詢中自承：「我是利用小刀想把自行車的鎖頭撥開，但是
    警方及時趕到把我抓住才沒有將鎖頭撬開。…。」等情不諱
    ，核與證人即被害人甲○○、證人即目擊者李明瑋於偵查中
    分別具結證稱：「九十七年八月二十六日晚間七時許，在南
    勢角捷運站四號出口外面的腳踏車停車場，當時看到被告拿
    小刀在割我腳踏車上的前後輪上的鎖，鎖的形式是實鐵繩狀
    而外表以塑膠包覆的鎖，該鎖是鎖在地上設置的腳踏車停放
    架上…後來我就走到旁邊打電話給我男友明（指李明瑋），
    因為我男友在附近，大概二、三分鐘就到了現場。在我打電
    話給我男友後，被告一直在割鎖，前後約有五分鐘，並且在
    割不開後，起身用手拉腳踏車的後座想要把腳踏車拉扯開。
    」、「（他那時的折疊式小刀是有打開的，以刀片一直割塑
    膠包覆部分，而Ｕ型的鐵的部分也有割，那個鎖上面現在都
    有割過的痕跡。…。」及「（該自行車在警方來之前被被告
    牽走了嗎？）一直在原地，因為有鎖住。從被告剛開始說車
    子是他的，後來又用小刀要把車鎖割開…這一連串的動作，
    看起來就像是他要把這輛腳踏車佔為己有。」之情節相符，
    並有贓物認領保管單一紙、腳踏車照片一張在卷可稽，另有
    折疊式小刀一把扣案可證，足認被告於警詢中之自白確與事
    實相符，堪予採信。被告所辯，無非卸責之詞，不足採信。
二、扣案之折疊式小刀一把，其刀鋒尖銳，可單手握執，持以揮
    擊顯對人之生命身體構成威脅，要屬兇器無訛。核被告所為
    ，係犯刑法第三百二十一條第二項、第一項第三款之攜帶兇
    器竊盜未遂罪。被告前因竊盜案件，經臺灣板橋地方法院以
    九十一年度易字第二三九五號判決判處有期徒刑八月，經本
    院以九十二年度上易字第九一號判決駁回上訴而確定，入監
    執行後，於九十二年十二月八日縮短刑期執行完畢乙節，有
    本院被告前案紀錄表一份在卷可考，其受有期徒刑之執行完
    畢，五年內故意再犯本件有期徒刑以上之罪，為累犯，應依
    法加重其刑。又被告已著手竊取甲○○之腳踏車，惟尚未得
    手即遭查獲，為未遂犯，爰依刑法第二十五條第二項之規定
    減輕其刑，並依法先加後減。
三、原審認被告罪證明確，據予論科，固非無見。惟查，被告既
    有累犯及未遂犯等刑罰加重與減輕事由各一，應先加後減之
    。又刑法第66條固規定有期徒刑減輕者，減輕其刑至二分之
    一，但同時有免除其刑之規定者，其減輕得減至三分之二；
    惟所謂減輕其刑至二分之一或三分之二者，係指減刑之最高
    度以二分之一或三分之二為限，並就法定本刑減輕而言，在
    二分之一或三分之二限度之內，究應減幾分之幾，裁判時本
    有自由裁量之權，並非每案均須減至二分之一或三分之二始
    為合法，況法條既規定「得減至三分之二」，而非「應減至
    三分之二」，則是否為該減輕，仍屬法院自由裁量之職權行
    使，與法定必予減輕之情形不同。本件原審以被告乙○○攜
    帶兇器竊盜未遂，累犯，判處有期徒刑三月，即有未洽。公
    訴人上訴意旨略以「本件依加重竊盜罪最輕本刑為6月之加
    減順序，至少應論處有期徒刑四月又十五日，原審僅判處有
    期徒刑三月，適用法律似有違誤」云云，雖未盡可採，惟原
    判決既有上開可議之處，自應由本院將原判決撤銷改判。爰
    審酌被告素行非端，其正值中壯，身強體健，竟不思自食其
    力賺取所需，又虛詞掩飾犯行，惟其著手竊盜之腳踏車價值
    約新臺幣三千元，尚非鉅大，檢察官具體求處有期徒刑八月
    ，實屬過重，暨其犯罪之動機、目的、手段等一切情狀，量
    處如主文第二項所示之刑，並諭知易科罰金之折算標準。扣
    案之折疊式小刀一把，係被告所有供其犯本案竊盜罪所用之
    物，業據被告於警詢及本院審理時供述綦詳，爰依刑法第三
    十八條第一項第二款之規定併予宣告沒收。
據上論斷，應依刑事訴訟法第369條第1項前段、第364條、第299
條第1項前段，刑法第321條第2項、第1項第3款、第47條第1項、
第25條第2項、第41條第1項前段、第38條第1項第2款，判決如主
文。
本案經檢察官鄭龍照到庭執行職務。
中    華    民    國    98    年     3    月    31    日
                  刑事第一庭審判長法  官  葉騰瑞
                                  法  官  王炳梁
                                  法  官  莊明彰
以上正本證明與原本無異。
不得上訴。
                                  書記官  吳金來
中    華    民    國    98    年     3    月    31    日
附錄：本案論罪科刑法條全文
刑法第三百二十一條
犯竊盜罪而有左列情形之一者，處六月以上、五年以下有期徒刑
：
一、於夜間侵入住宅或有人居住之建築物、船艦或隱匿其內而犯
    之者。
二、毀越門扇、牆垣或其他安全設備而犯之者。
三、攜帶兇器而犯之者。
四、結夥三人以上而犯之者。
五、乘火災、水災或其他災害之際而犯之者。
六、在車站或埠頭而犯之者。
前項之未遂犯罰之。


司法院資訊處製作；財團法人民間司法改革基金會備份。
